【裁判字號】    97,消債抗,30
【裁判日期】    971231
【裁判案由】    更生事件
【裁判全文】
臺灣臺北地方法院民事裁定            97年度消債抗字第30號
抗  告  人  甲○○
代  理  人  陳緯慶律師
上列抗告人因消費者債務清理事件聲請更生，對於中華民國97年
7月3日本院97年度消債更字第220號裁定提起抗告，本院裁定如
下：
    主  文
抗告駁回。
抗告程序費用新臺幣壹仟元由抗告人負擔。
    理  由
一、本件抗告意旨略以：原裁定以抗告人未據實說明財產狀況，
    其主張因失業頓失收入，亦未見提出證據證明之，難認其不
    再依約還款具有不可歸責於己之事由，為駁回抗告人聲請之
    理由。惟上開情形並非不得補正，原審未命補正即予駁回，
    實違反消費者債務清理條例（下稱消債條例）第8條給予抗
    告人更生機會之立意。又抗告人之所以積欠卡債，係抗告人
    之夫張文瀾於民國（下同）84年2月因重度中風無法自行生
    活，須有人照顧導致積欠龐大之醫藥費、生活費所致。抗告
    人雖於95年10月至97年5月期間，依協商方案按月還款新台
    幣（下同）14,979元，惟當時係尚有工作且向親朋好友借款
    ，因造成女兒亦淪為卡奴，故抗告人於97年6月失業後即無
    力再負擔還款金額等語。並聲明：原裁定廢棄。
二、按債務人對於金融機構因消費借貸、自用住宅借款、信用卡
    或現金卡契約而負債務，在聲請更生或清算前，應提出債權
    人清冊，以書面向最大債權金融機構請求協商債務清償方案
    並表明共同協商之意旨，消債條例第151條第1項定有明文。
    次按，債務人與金融機構協商成立者，不得聲請更生或清算
    ，但因不可歸責於己之事由，致履行顯有重大困難者，不在
    此限；本條例施行前，債務人依金融主管機關協調成立之中
    華民國銀行公會會員辦理消費金融案件無擔保債務協商機制
    與金融機構成立之協商，準用前項之規定，同條例第151 條
    第5項、第6項分別定有明文。揆諸其立法理由可知，債務清
    償方案成立後，債務人即應按其條件履行，僅於因不可歸責
    於己之事由致該方案履行困難甚或履行不能，始能聲請更生
    或清算，此項規定旨在避免債務人任意毀諾已成立之協商，
    濫用更生或清算之裁判上債務清理程序。是以若為協商成立
    前即已存在，或雖尚未發生然債務人可合理預見可能發生之
    事由，債務人於協商時本即應加以考慮在內，其發生自不得
    執以認為係不可歸責於債務人之事由。債務人若非因不可歸
    責於己之事由而毀諾，債權人是否仍願與之重新協商，則應
    由債權人評估該債務人之資力、債信、新還款計畫可行性等
    因素後自行決定，縱嗣後債權人確無意願與此債務人重新協
    商，亦非法所不許，債務人不得執此為由聲請更生或清算。
三、經查抗告人於消債條例施行前之95年9月20日，業就其積欠
    各金融機構之無擔保債務，利用金融主管機關協調成立之中
    華民國銀行公會會員辦理消費金融案件無擔保債務協商機制
    ，與各債權銀行成立協商，約定自95年10月起，分120期，
    每月14,979元依各債權銀行債權金額比例清償債務，有協議
    書乙份在卷可稽（見原審卷第18頁），堪可認定。抗告人主
    張其毀諾之原因，係因其夫中風須支出龐大之醫藥費及生活
    費，協商之每月還款額14,979元係當時有工作且向親朋好友
    所借，其自97年6月失業後因無收入，故無法繼續履約云云
    。惟抗告人之夫張文瀾中風之情，係發生於84年2月，業據
    抗告人陳明，顯非協商之後因不可歸責於己之事由致履行有
    重大困難。且張文瀾尚有一女為法定扶養義務人，雖抗告人
    稱其女亦為卡奴，惟並未舉證證明其女有何免除扶養義務之
    事由，則抗告人本身既已負擔龐大債務，更無獨自承擔其夫
    扶養費之理，其率予毀諾，逕將經濟負荷轉嫁於全體債權人
    承受，顯非不可歸責聲請人之事由。另抗告人稱其還款金額
    係向親朋好友借款以債養債之情，並未舉證以實其說，況抗
    告人於簽署協商協議書時，本即應考量籌措資金來源之規劃
    ，若資金包含他人之有償借貸，更應考量是否能持續借款且
    有還款之能力，是以縱如其所述因借不到錢而導致無法還款
    ，亦屬抗告人於協商時可得預見，核與「不可歸責於己之事
    由致履行顯有重大困難」之要件不符，其聲請更生自屬無據
    。
四、綜上所述，難認抗告人有何不可歸責於己之事由，致履行顯
    有重大困難之情事，其更生之聲請與前開規定不相符合。從
    而，原審裁定駁回抗告人更生之聲請，核無違誤，抗告意旨
    猶執前詞，指摘原裁定不當，求予廢棄另為裁定，為無理由
    ，應予駁回。
五、據上論結，本件抗告為無理由，依消費者債務清理條例第15
    條、民事訴訟法第95條、第78條，裁定如主文。
中    華    民    國    97    年    12    月    31    日
                  民事第五庭  審判長法  官  薛中興
                                    法  官  許純芳
                                    法  官  熊誦梅
上為正本係照原本作成
本裁定不得抗告
中    華    民    國    97    年    12    月    31    日
                                    書記官  董美妙


司法院資訊處製作；財團法人民間司法改革基金會備份。
